臺灣臺南地方法院刑事判決　　　　　　　100年度訴字第248號
公　訴　人　臺灣臺南地方法院檢察署檢察官
被　　　告　黃志鵬
指定辯護人　本院公設辯護人林宜靜
上列被告因公共危險案件，經檢察官提起公訴（100年度偵字第
1809號），本院判決如下：
    主  文
黃志鵬放火燒燬現供人使用之住宅，未遂，處有期徒刑伍年陸月
。未扣案之打火機壹個沒收。
    事  實
一、黃志鵬為黃方雅雪之子，其於民國一百年二月七日晚上九時
    至十時許，在渠等位於臺南市麻豆區麻豆口八五號之住處，
    向黃方雅雪索討金錢，黃方雅雪因不堪其擾，便帶同黃志鵬
    之祖母黃朱于走出屋外，詎知黃志鵬竟基於放火燒燬現供人
    使用住宅之犯意，於同日晚間十時許，以打火機一個點火燃
    燒黃朱于之棉被，延燒黃朱于之臥室、黃方雅雪之臥室及飯
    廳，並造成屋內天花板、牆壁、門窗、衣櫃及電器用品等物
    燒損，幸因鄰居鄭靜玉發現，立即報警處理，消防人員據報
    及時到場將火撲滅，始未燒燬建築物，黃志鵬並當場向警員
    自首上開情事而接受裁判。
二、案經臺南市政府警察局麻豆分局報告臺灣臺南地方法院檢察
    署檢察官偵查起訴。
    理  由
壹、程序部分：
    本件公訴人所提出之證據資料、方法，業經本院於一百年六
    月八日公開審理之始，引用同年五月三十日證據能力之裁定
    ，並載明於審判筆錄。
貳、實體部分：
一、訊據被告黃志鵬於本院審理時就前揭事實均坦承不諱（見本
    院一百年六月八日審理筆錄），並有證人黃方雅雪於警詢中
    證述之詞在卷可佐（見警卷第一頁至第三頁），此外，復有
    臺南市消防局一百年三月二十三日南市消調字第一○○二○
    ○二一二一號函所附火災調查鑑定書、火災現場人員簽到表
    、火災現場勘查紀錄及原因研判、火災出動觀察紀錄、談話
    筆錄、火災跡證鑑定報告書、火災現場位置圖及採樣點、火
    災現場平面圖及物品配置圖各一份及火災現場照片二十四幀
    在卷可證（見本院卷第四一頁至七二頁），足認被告上開自
    白與事實相符，堪以採信。是被告放火當時，確均明知其位
    於臺南市麻豆區麻豆口八五號之住處，乃屬現供人使用之住
    宅，而仍在該處縱火之事實，應可認定。
二、按刑法第一百七十三條第一項放火燒燬現有人使用之住宅罪
    ，其直接被害法益，為一般社會之公共安全，雖同時侵害私
    人之財產法益，但仍以保護社會公安法益為重，況放火行為
    原含有毀損性質，而放火燒燬現供人使用之住宅罪，自係指
    供人居住房屋之整體而言，應包括墻垣及該住宅內所有設備
    、傢俱、日常生活上之一切用品。故一個放火行為，若同時
    燒燬住宅與該住宅內所有其他物品，無論該其他物品為他人
    或自己所有，與同時燒燬數犯罪客體者之情形不同，均不另
    成立刑法第一百七十五條第一項或第二項放火燒燬住宅以外
    他人或自己所有物罪（最高法院七十九年臺上字第一四七一
    號判例意旨參照）。核被告所為，係犯刑法第一百七十三條
    第三項、第一項之放火燒燬現有人所在之建築物未遂罪。次
    按刑法第六十二條所謂發覺，係指有偵查犯罪職權之公務員
    已知悉犯罪事實與犯罪之人而言，而所謂知悉，固不以確知
    其為犯罪之人為必要，但必其犯罪事實，確實存在，且為該
    管公務員所確知，始屬相當。如犯罪事實並不存在而懷疑其
    已發生，或雖已發生，而為該管公務員所不知，僅係推測其
    已發生而與事實巧合，均與已發覺之情形有別（最高法院七
    十五年臺上字第一六三四號判例意旨參照）。經查，被告於
    放火後，旋於該日主動向到場之警員陳旭坤供出係其所為，
    有臺南市政府警察局麻豆分局一百年三月三十日南市警麻偵
    字第一○○○○○四一一七號函附之職務報告一紙在卷可佐
    （見本院卷第七五頁至第七六頁），足認被告確係在有偵查
    犯罪職權之公務員知悉其放火犯行前，業已主動坦承其放火
    之犯罪事實，而自首並接受裁判。是被告之放火犯行，既在
    有偵查犯罪職權之公務員知悉其犯行前，業已主動坦承其犯
    罪事實，而自首並接受裁判，且減省司法資源，爰依刑法第
    六十二條前段之規定，減輕其刑，並依刑法第七十條之規定
    遞減之。爰審酌被告僅因向其母親索討金錢而未果，即心存
    不滿，竟起意在其所居住之上開住處洩恨，顯見其漠視他人
    之人身、財產安全，惡性非輕，對於因此所生之危害不淺，
    惟幸未造成嚴重災情或人員傷亡，且犯後尚知坦承犯行，犯
    後態度尚佳、家庭經濟勉持之生活狀況等一切情狀，量處如
    主文所示之刑。至於被告縱火所用之打火機一個，係被告所
    有供其犯本案所用之物，雖未扣案，然尚無證據證明業已滅
    失，併依刑法第三十八條第一項第二款之規定，宣告沒收。
據上論斷，應依刑事訴訟法第二百九十九條第一項前段，刑法第
一百七十三條第三項、第一項、第二十五條第二項、第六十二條
前段、第三十八條第一項第二款，判決如主文。
本案經檢察官吳書嫺到庭執行職務
中    華    民    國  100    年     7     月    11    日
                刑事第二庭      審判長法  官  吳坤芳
                                      法  官  羅郁棣
                                      法  官  黃翰義
以上正本證明與原本無異。
如不服本判決應於收受本判決後10日內向本院提出上訴書狀，並
應敘述具體理由。如未敘述上訴理由者，應於上訴期間屆滿後20
日內向本院補提理由書狀（均須按他造當事人之人數附繕本）「
切勿逕送上級法院」。
                                      書記官  謝文心
中    華    民    國   100    年    7     月    13    日
附錄本件論罪科刑法條全文：
中華民國刑法第173條
（放火或失火燒燬現住建築物及交通工具罪）
放火燒燬現供人使用之住宅或現有人所在之建築物、礦坑、火車
、電車或其他供水、陸、空公眾運輸之舟、車、航空機者，處無
期徒刑或 7 年以上有期徒刑。
失火燒燬前項之物者，處 1 年以下有期徒刑、拘役或 5 百元以
下罰金。
第 1 項之未遂犯罰之。
預備犯第 1 項之罪者，處 1 年以下有期徒刑、拘役或 3 百元
以下罰金。